最高法院刑事判決　　　　　　　　　　　　　　　八十八年度台上字第七三二一號
　　上訴人　台灣高等法院高雄分院檢察署檢察官
　　被　告　甲○○
右上訴人因被告違反槍砲彈藥刀械管制條例案件，不服台灣高等法院高雄分院中華民
國八十六年十二月九日第二審判決（八十六年度上訴字第二二一七號，起訴案號：台
灣高雄地方法院檢察署八十六年度偵字第九二五七號），提起上訴，本院判決如左：
    主  文
上訴駁回。
    理  由
按刑事訴訟法第三百七十七條規定，上訴於第三審法院，非以判決違背法令為理由，
不得為之。是提起第三審上訴，應以原判決違背法令為理由，係屬法定要件。如果上
訴理由狀並未依據卷內訴訟資料，具體指摘原判決不適用何種法則或如何適用不當，
或所指摘原判決違法情事，顯與法律規定得為第三審上訴理由之違法情形，不相適合
時，均應認其上訴為違背法律上之程式，予以駁回。本件原判決認定被告甲○○有其
事實欄所載於民國八十六年二月中旬在高雄縣大寮鄉○○○路旁，未經許可，無故寄
藏陳德戎（由原審法院另案審判）所交付具有殺傷力之霰彈槍一支、子彈十一顆、手
榴彈二枚、制式手槍一支等犯行，已詳述其所憑之證據及認定之理由。因將第一審判
決撤銷，並就修正前及修正後之槍砲彈藥刀械管制條例加以比較，以修正前之被告行
為時舊法對被告有利而予以適用，依想像競合犯從一重仍論處被告未經許可，無故寄
藏手槍（累犯）罪刑（處有期徒刑八月）。檢察官上訴意旨略謂：被告固自白受陳德
戎之託代為寄藏制式手槍一支，但該制式手槍並未扣案，有無殺傷力，無法鑑定，原
判決以推測之詞，認該未扣案之制式手槍應具殺傷力，違背鈞院四十年台上字第八六
號判例，並有調查未盡及判決理由不備之違法；保安處分應適用裁判時之法律，被告
無故寄藏槍彈之行為，係在槍砲彈藥刀械管制條例修正公布前，原審裁判時，該條例
業已修正，並於第十九條第一項有強制工作之規定，原判決未依修正後之該條例第十
九條第一項諭知被告應於刑之執行完畢後，令入勞動場所強制工作三年，有判決不適
用法則之違法云云。惟查無從調查之證據方法，因欠缺調查之必要性，自不屬於刑事
訴訟法第三百七十九條第十款所稱應於審判期日調查之證據範圍，縱未予以調查，仍
無違法之可言。又事實之認定，固應憑證據，然所謂證據，係指直接與間接足以證明
犯罪事實之一切證據而言，事實審綜核調查所得之各種證據，本於事理之作用得其心
證而為事實之判斷，自與憑空推測或擬制之情形有別，此項判斷與事理無違，即不容
指為違法。原判決認定被告於八十六年二月中旬收受陳德戎委交之上揭槍彈而將之寄
藏後，陳德戎於八十六年四月九日向被告取回其中制式手槍一支，致被告於八十六年
四月十二日向警方自首，該制式手槍未能扣押等情，並非僅憑被告之自白，尚以陳德
戎在第一審審理中供證明確，為其所憑之論據。原判決復於理由欄一－(二)、就被告於
第一審審理中供認陳德戎交付寄藏復又取走之九○制式手槍，與警方人員所持有之制
式手槍相同，核與陳德戎所供情節相符，則該制式手槍雖未扣押，致無送請鑑定，但
陳德戎交付被告寄藏之其餘扣押槍彈，經內政部警政署刑事警察局鑑定結果，既均具
殺傷力，陳德戎又特定僅向被告取回該支制式手槍而已，足見該支制式手槍應屬能擊
發而具殺傷力之手槍無疑，詳加明。從形式上觀察，非但無上訴意旨所謂調查未盡
及判決理由不備之違法情事，且與本院四十年台上字第八六號判例無違。復查槍砲彈
藥刀械管制條例固於八十六年十一月二十四日修正公布施行，同年月二十六日生效，
並於該條例第十九條第一項增列有保安處分之規定，但依司法院大法官會議於八十七
年十二月十八日所著釋字第四七一號解釋，其中有關按個案情節符合比例原則始得適
用修正後之該條例宣付保安處分之解釋，係指行為在該條例修正生效後者而言，至行
為在該條例生效前而尚待審判之案件，依上開解釋意旨，則無刑法第二條第二項之適
用，亦即仍應依從新從輕之原則，而不溯及既往。從而行為在該條例修正生效前而犯
修正後該條例第十九條第一項所列之罪，於裁判時，依行為人所為行為之嚴重性，表
現之危險性及未來行為之期待性，縱認有予以感化矯正之必要性及相當性，亦僅得審
究其是否合於刑法第九十條第一項之強制工作要件而為適法之諭知外，不得適用行為
人行為時所未規定之修正後該條例有關保安處分規定宣付強制工作。被告犯罪時間，
既在上開條例修正前，原判決未依裁判時修正後之該條例第十九條第一項宣付強制工
作，自無違背法令可言。上訴意旨，對上開法律適用上之顯然誤解，仍非適法之第三
審上訴理由。依上開說明，本件上訴為違背法律上之程式，應予駁回。
據上論結，應依刑事訴訟法第三百九十五條前段，判決如主文。
中      華      民      國    八十八    年     十二     月     十七     日
                              最高法院刑事第一庭
                                  審判長法官  施  文  仁
                                        法官  張  淳  淙
                                        法官  林  永  茂
                                        法官  蕭  仰  歸
                                        法官  洪  文  章
      右正本證明與原本無異
                                              書  記  官
中      華      民      國    八十八    年     十二     月    二十二    日
